臺灣高等法院刑事判決
110年度原上訴字第118號
上  訴  人  
即  被  告  宗筱筑



選任辯護人  李致詠律師(法扶律師)          
上列上訴人即被告因詐欺等案件，不服臺灣桃園地方法院110年
度原金訴字第2號，中華民國110年4月30日第一審判決（起訴案
號：臺灣桃園地方檢察署108年度偵字第21090號、第28709號、
第33910號、109年度偵字第37號、第6032號；移送併辦案號：臺
灣桃園地方檢察署109年度偵字第18612號），提起上訴，本院判
決如下：
    主  文
原判決撤銷。
宗筱筑犯如附表編號1至6所示之罪，各處如附表編號1至6「主文
」欄所示之刑。應執行有期徒刑壹年陸月。緩刑伍年，並應依附
件所示內容支付損害賠償。　　
    事  實
一、宗筱筑於民國108年6月17日某時，透過社群軟體FACEBOOK臉
    書（下稱臉書）覓得財務助理工作，經透過訊息與臉書名稱
    「林歆鄀」、通訊軟體LINE名稱「郭天佑」、「TONY」等真
    實姓名年籍不詳人士聯繫，表示工作內容為提供自身帳戶收
    款並依指示提領現金，再將所領得現金帶往指定地點交付予
    指定之人，每月月薪為新臺幣（下同）2萬4,000 元（若全
    勤多加3,000 元獎金），詎宗筱筑聽聞上開顯違常情之工作
    內容後，依一般社會生活之通常經驗，應可預見「林歆鄀」
    、「郭天佑」、「TONY」係詐欺集團成員，倘依其指示提供
    帳戶及提領款項轉交予他人，將因此遂行詐欺取財犯行，而
    使他人因此受騙致發生財產法益受損之結果，並藉由其帳戶
    掩飾或隱匿詐欺犯罪所得之所在、去向，竟為能賺取上開報
    酬而仍不違背其本意，加入「林歆鄀」、「郭天佑」、「TO
    NY」所屬3人以上組成，以實施詐術為手段，具有持續性、
    牟利性及結構性之詐欺犯罪組織集團，並基於3人以上共犯
    詐欺取財之加重詐欺取財、洗錢及參與犯罪組織等犯意聯絡
    ，提供其所申設如附表編號1、4、5「匯款帳戶」欄所示金
    融帳戶，先由該詐欺集團內之真實姓名年籍不詳成員，分別
    於如附表編號1至6所示之時間、方式向如附表編號1至6所示
    之人施以詐術，致如附表編號1至6所示之人陷於錯誤而分別
    將如附表所示各筆款項匯至如附表各編號所示帳戶，再由宗
    筱筑依指示於附表所示編號1至6「提領之金額及地點」欄所
    示時地提領各被害人所匯入之款項，再將該等款項依指示交
    付予詐欺集團指定之某成年女性成員，以此方式掩飾及隱匿
    前揭犯罪所得之去向、所在。
二、案經吳洪○艷、林○蘭、陳○洋、朱○石、張○梅訴由桃園市政
    府警察局中壢分局、桃園分局、八德分局報告臺灣桃園地方
    檢察署檢察官，暨高雄市政府警察局林園分局報告臺灣高雄
    地方檢察署、花蓮縣警察局移送臺灣花蓮地方檢察署陳請臺
    灣高等檢察署檢察長令轉臺灣桃園地方檢察署檢察官偵查起
    訴暨移送併案審理。　　
    理  由
一、證據能力
㈠關於違反組織犯罪防制條例之供述證據之部分：按組織犯罪防
  制條例第12條第1項中段規定：「訊問證人之筆錄，以在檢察
  官或法官面前作成，並經踐行刑事訴訟法所定訊問證人之程序
  者為限，始得採為證據」，係以立法排除被告以外之人於警詢
  或檢察事務官調查中所為之陳述，得適用刑事訴訟法第159條
  之2、第159條之3及第159條之5規定，是證人於警詢時之陳述
  ，於違反組織犯罪防制條例案件，即絕對不具有證據能力，自
  不得採為判決基礎；而上開組織犯罪防制條例第12條第1項之
  規定，係排除一般證人於警詢陳述之證據能力之特別規定，然
  上訴人即被告宗筱筑於警詢之陳述，對被告本身而言，則不在
  排除之列。準此，後述被告以外之人於警詢時之陳述，於被告
  違反組織犯罪防制條例部分，不具證據能力。
㈡關於犯三人以上共同詐欺取財及洗錢之供述證據部分：按上開
  組織犯罪防制條例第12條第1項中段規定，係以犯罪組織成員
  犯該本條例之罪者，始足當之，至於所犯該條例以外之罪，其
  被告以外之人所為之陳述，自仍應依刑事訴訟法相關規定，定
  其得否為證據。而按被告以外之人於審判外之言詞或書面陳述
  ，除法律有規定者外，不得作為證據，刑事訴訟法第159條第1
  項固定有明文。又按當事人、代理人或辯護人於法院調查證據
  時，知有第159條第1項不得為證據之情形，而未於言詞辯論終
  結前聲明異議者，視為有前項之同意，同法第159條之5第2項
  亦有明文。本判決所引被告以外之人於審判外所為陳述，就被
  告所犯加重詐欺、洗錢等犯行部分，檢察官、被告及其辯護人
  於本院準備程序均就證據能力表示「沒有意見」（見本院卷第
  99至100頁），且經本院於審判期日依法踐行調查證據程序，
  檢察官、被告及辯護人於言詞辯論終結前，亦均未聲明異議，
  本院審酌結果，認上開證據資料製作時之情況，尚無違法不當
  及證明力明顯過低之瑕疵，亦認為以之作為證據，應屬適當，
  依上開規定，應認有證據能力。
㈢本判決所引用其餘所依憑判斷之非供述證據，並無證據證明係
  違反法定程序所取得，或其他不得作為證據之情形，且經本院
  於審理期日合法調查，依刑事訴訟法第158條之4規定之反面解
  釋，亦均有證據能力。
二、認定事實所憑之證據及理由
㈠參與犯罪組織部分　
  訊據被告於本院審理時坦承參與犯罪組織犯行（見本院卷第16
  7、178頁），並有告訴人吳洪○艷之匯款單據（見偵字第21090
   號卷第155至157頁) 、金融機構聯防機制通報單（見偵字第2
  1090號卷第155至153頁) 、告訴人林○蘭提供之手機畫面截圖
  照片及存摺交易明細（見偵字第33910號卷第151至157頁) 、
  被害人王許○女提供之匯款單據（見偵字第33910號卷第185 頁
  ) 、告訴人朱○石提供之手機畫面截圖照片及匯款單據（見偵
  字第33910號卷第235至243頁) 、告訴人張○梅提供之匯款單據
  （見偵字第33910號卷第197頁) 、被告之玉山銀行000-000000
  0000000號帳戶交易明細1份、被告之華南商業銀行000-000000
  000000號帳戶1份、被告之中華郵政股份有限公司帳號000-000
  00000000000號帳戶交易明細1份（見偵字第33910號卷第245至
  281頁) 、被告提供之手機畫面截圖照片及被告提款監視錄影
  畫面截圖照片(見偵字第28709號卷第43至61頁、偵字第18162
  號卷第87頁、偵字第21090號卷第37至48頁、偵字第28709號卷
  第41至42頁) 在卷可稽。又按組織犯罪防制條例第2項之規定
  ，該條例所稱「犯罪組織」，係指三人以上，以實施強暴、脅
  迫、詐術、恐嚇為手段或最重本刑逾5年有期徒刑之刑之罪，
  所組成具有持續性或牟利性之有結構性組織。本件除被告，尚
  有詐欺集團上游指示領款及收款之人，集團成員至少有3人以
  上，又徵之被告於附表所示犯罪時間，該詐欺集團具有相當時
  間之持續性，被告持續聽從詐欺集團成員之指示提領款項及轉
  交詐得款項予其他成員等事項，是本案之詐欺犯罪組織，屬3
  人以上以實施詐術為手段所組成具有持續性、牟利性之有結構
  性組織，而對被害人實行詐騙犯行甚明。是被告上開任意性自
  白與事實相符，堪以採信。
㈡三人以上共同詐欺取財及洗錢部分　
⒈上開事實，業據被告於本院坦承不諱（見本院卷第167、178頁
  ），核與證人即告訴人吳洪○艷（見偵字第21090 號卷第149至
  151頁) 、林○蘭（見偵字第33910號卷第143至145頁) 、陳○洋
  (見花蓮警局卷第43至45頁) 、朱○石（見偵字第33910 號卷第
  215至219頁)、張○梅（見偵字第33910號卷第193至195 頁) ，
  以及證人即被害人王許○女於警詢中之指證相符（見偵字第339
  10號卷第173至176頁)，並有告訴人吳洪○艷之匯款單據（見偵
  字第21090 號卷第155至157頁) 、金融機構聯防機制通報單（
  見偵字第21090號卷第155至153頁) 、告訴人林○蘭提供之手機
  畫面截圖照片及存摺交易明細（見偵字第33910號卷第151至15
  7頁) 、被害人王許○女提供之匯款單據（見偵字第33910號卷
  第185 頁) 、告訴人朱○石提供之手機畫面截圖照片及匯款單
  據（見偵字第33910號卷第235至243頁) 、告訴人張○梅提供之
  匯款單據（見偵字第33910號卷第197頁) 、被告之玉山銀行00
  0-0000000000000號帳戶交易明細1份、被告之華南商業銀行00
  0-000000000000號帳戶1份、被告之中華郵政股份有限公司帳
  號000-00000000000000號帳戶交易明細1份（見偵字第33910號
  卷第245至281頁) 、被告提供之手機畫面截圖照片及被告提款
  監視錄影畫面截圖照片(見偵字第28709號卷第43至61頁、偵字
  第18162號卷第87頁、偵字第21090號卷第37至48頁、偵字第28
  709號卷第41至42頁) 在卷可稽。
⒉又按共同正犯之意思聯絡，不限於事前有所協議，其於行為當
  時，基於相互之認識，以共同犯罪之意思參與者，亦無礙於共
  同正犯之成立；又按共同正犯之成立，祇須具有犯意之聯絡及
  行為之分擔，既不問犯罪動機起於何人，亦不必每一階段犯行
  ，均須參與，若共同實施犯罪行為之人，在共同意思範圍內，
  各自分擔犯罪行為之一部，相互利用他人之行為，以達其犯罪
  之目的，其成立不以全體均參與實施犯罪構成要件之行為為要
  件；參與犯罪構成要件之行為者，固為共同正犯；以自己共同
  犯罪之意思，參與犯罪構成要件以外之行為，或以自己共同犯
  罪之意思，事前同謀，而由其中一部分人實行犯罪之行為者，
  亦均應認為共同正犯，使之對於全部行為所發生之結果，負其
  責任；另共同正犯之意思聯絡，原不以數人間直接發生者為限
  ，若有間接之聯絡者，亦包括在內（最高法院73年台上字第18
  86號判例、34年上字第862號判例、92年度台上字第2824號判
  決、77年台上字第2135號判例意旨參考）。詐欺集團為實行詐
  術騙取款項，並蒐羅、使用人頭帳戶以躲避追緝，各犯罪階段
  緊湊相連，係需多人縝密分工，相互為用，方能完成之集團性
  犯罪，雖各共同正犯僅分擔實行其中部分行為，仍應就全部犯
  罪事實共同負責；是以部分詐欺集團成員縱未直接對被害人施
  以詐術，如有接收人頭帳戶金融卡、測試、回報供為其他成員
  實行詐騙所用，或配合提領款項，從中獲取利得，餘款交付其
  他成員等行為，所為均係該詐欺集團犯罪歷程不可或缺之重要
  環節，尤其是配合提領贓款，被害人遭詐欺集團詐騙後，雖已
  將款項匯入詐欺集團指定之人頭帳戶，但上開款項在詐欺集團
  成實際提領前，該帳戶隨時有被查覺而遭凍結之可能，故分擔
  提領詐騙所得贓款之「車手」，更是詐欺集團最終完成詐欺取
  財犯行之關鍵角色。是本案擔任「車手」工作之被告，於上開
  詐欺取財犯行中，係擔任不可或缺之角色，其可預見其提供帳
  戶並提領款項之行為，有使詐欺集團躲避查緝之可能，竟仍決
  意依上手指示，提領贓款後，交予詐欺集團成員，再將款項上
  繳，使本件詐欺集團得以順利完成詐欺取財之行為，並欲藉此
  獲得報酬，足徵其係基於自己犯罪之意思參與該詐欺集團之分
  工，揆諸前開說明，就其參與之詐欺取財及洗錢犯行，應與本
  件詐欺集團其他成員論以共同正犯，而就各該犯行之全部犯罪
  事實共同負責。又據被告供述，被告接觸之集團成員應至少有
  「林歆鄀」、「郭天佑」、「TONY」及收款女子，應可認被告
  主觀上對於與其共犯本件詐欺取財犯行之人已達三人以上乙節
  確有所認知。
⒊又按洗錢防制法於105年12月28日修正公布，並於106年6月28日
  生效施行。修正前該法將洗錢行為區分為將自己犯罪所得加以
  漂白之「為自己洗錢」及明知是非法資金，卻仍為犯罪行為人
  漂白黑錢之「為他人洗錢」兩種犯罪態樣，且依其不同之犯罪
  態樣，分別規定不同之法定刑度。惟洗錢犯罪本質在於影響合
  法資本市場並阻撓偵查，不因為自己或為他人洗錢而有差異，
  且洗錢之行為模式不祇一端，上開為自己或為他人洗錢之二分
  法，不僅無助於洗錢之追訴，且徒增實務事實認定及論罪科刑
  之困擾。故而為澈底打擊洗錢犯罪，新法乃將洗錢行為之處置
  、多層化及整合等各階段，全部納為洗錢行為，而於新法第2 
  條規定：「本法所稱洗錢，指下列行為：一、意圖掩飾或隱匿
  特定犯罪所得來源，或使他人逃避刑事追訴，而移轉或變更特
  定犯罪所得。二、掩飾或隱匿特定犯罪所得之本質、來源、去
  向、所在、所有權、處分權或其他權益者。三、收受、持有或
  使用他人之特定犯罪所得。」，且為避免舊法時期過度限縮洗
  錢犯罪成立之可能，亦模糊前置犯罪僅在對於不法金流進行不
  法原因之聯結而已，造成洗錢犯罪成立門檻過高，洗錢犯罪難
  以追訴。故新法就其中採取門檻式規範者，明定為最輕本刑為
  6 個月以上有期徒刑之罪，並將「重大犯罪」之用語，修正為
  「特定犯罪」；另增列未為最輕本刑為6 個月以上有期徒刑之
  罪所涵括之違反商標法等罪，且刪除有關犯罪所得金額須在50
  0 萬元以上者，始得列入前置犯罪之限制規定，以提高洗錢犯
  罪追訴之可能性。從而新法第14條第1 項所規範之一般洗錢罪
  ，必須有第3條規定之前置特定犯罪作為聯結，始能成立。以
  詐欺集團犯罪為例，詐欺集團向被害人施用詐術後，為隱匿其
  詐欺所得財物之去向，而令被害人將其款項轉入該集團所持有
  、使用之人頭帳戶，並由該集團所屬之車手前往提領詐欺所得
  款項得逞，檢察官如能證明該帳戶內之資金係本案詐欺之特定
  犯罪所得，則車手將款項提領、轉交之行為，即已該當於新法
  第14條第1項之一般洗錢罪。據被告歷次之供述，均坦承其聽
  從詐欺集團成員之指示，至自動櫃員機提領之方式領取詐欺款
  項，並均將提領款項交予詐欺集團指派之收款女子，被告之行
  為自均該當三人以上共同詐欺取財罪，屬洗錢防制法第3條第1
  款所規定之特定犯罪，而詐欺集團其餘真實姓名年籍不詳成員
  ，分別以附表所示之方式，使各告訴人、被害人陷於錯誤後，
  依集團成員之指示，分別將款項匯入如附表所示之由被告提供
  之帳戶，並對照各該帳戶之交易明細，可知各告訴人、被害人
  匯款至各帳戶後，得以特定各告訴人、被害人匯款之款項屬於
  本案詐欺之犯罪所得，惟被告依詐欺集團之指示提領上開款項
  ，再上繳予詐欺集團，不論嗣後該犯罪所得最後由何人取得，
  實際上被告已透過領取帳戶內款項再予轉交之行為，實施製造
  犯罪所得資金之斷點，使偵查機關除藉由監視器錄影畫面鎖定
  領款車手以及提供金融帳戶之人外，難以再向上溯源，並使其
  餘集團共犯得以經由直接消費、處分之虛假交易外觀掩飾不法
  金流移動，自無法將之定性為單純犯罪後處分贓物之行為，被
  告本案所為已有掩飾、隱匿特定犯罪所得去向、所在，而移轉
  詐欺取財之特定犯罪所得之行為無誤，自應論以洗錢防制法第
  14條第1項之一般洗錢罪（最高法院109年度台上字第1680號刑
  事判決同此意旨) 。
⒋準此以觀，足認被告前揭任意性自白與事實相符，堪可採信。
㈢綜上所述，本案事證明確，被告前開犯行均洵堪認定，皆應予
  依法論科。　
三、法律適用
㈠核被告所為，係犯組織犯罪防制條例第3條第1項後段之參與犯
  罪組織罪、刑法第339條之4第1項第2款之三人以上共同詐欺取
  財罪（共6罪)及洗錢防制法第14條第1項之一般洗錢罪（共6罪
  )。
㈡被告就附表編號1至6所為，與「林歆鄀」、「郭天佑」、「TON
  Y」及本案詐欺集團其他成員間，有犯意聯絡及行為分擔，均
  應論以刑法第28條之共同正犯。
㈢數行為於同時同地或密切接近之時地實施，侵害同一之法益，
  各行為之獨立性極為薄弱，依一般社會健全觀念，在時間差距
  上，難以強行分開，在刑法評價上，以視為數個舉動之接續施
  行，合為包括之一行為予以評價，較為合理，則屬接續犯，而
  為包括之一罪（最高法院86年台上字第3295號判例意旨參照）
  。查如附表編號1至4、6所示犯行，各被害人匯入款項後，再
  經被告各基於單一之犯意，於密接之時間內，分數次提領詐欺
  款項，分別侵害同一被害人之財產法益，其各別提領款項之行
  為難以分割，自應各論以接續犯之一行為。
㈣臺灣桃園地方檢察署109年度偵字第18612號移送併辦意旨關於
  告訴人吳洪○艷、林○蘭 、朱○石、張○梅部分，因與起訴書附
  表一編號1、2、5、6所載之犯罪事實均係屬同一事實，均為起
  訴效力所及，法院自應併予審究。
㈤刑罰責任之評價與法益之維護息息相關，對同一法益侵害為雙
  重評價，為過度評價；對法益之侵害未予評價，則是評價不足
  ，均為法之所禁。又加重詐欺罪，係侵害個人財產法益之犯罪
  ，其罪數之計算，核與參與犯罪組織罪之侵害社會法益有所不
  同，審酌現今詐欺集團之成員皆係為欺罔他人，騙取財物，方
  參與以詐術為目的之犯罪組織。倘若行為人於參與詐欺犯罪組
  織之行為繼續中，先後多次為加重詐欺之行為，因參與犯罪組
  織罪為繼續犯，犯罪一直繼續進行，直至犯罪組織解散，或其
  脫離犯罪組織時，其犯行始行終結。故該參與犯罪組織與其後
  之多次加重詐欺之行為皆有所重合，然因行為人僅為一參與犯
  罪組織行為，侵害一社會法益，屬單純一罪，應僅就「該案中
  」與參與犯罪組織罪時間較為密切之首次加重詐欺犯行論以參
  與犯罪組織罪及加重詐欺罪之想像競合犯，而其他之加重詐欺
  犯行，祗需單獨論罪科刑即可，無需再另論以參與犯罪組織罪
  ，以避免重複評價。是如行為人於參與同一詐欺集團之多次加
  重詐欺行為，因部分犯行發覺在後或偵查階段之先後不同，肇
  致起訴後分由不同之法官審理，為裨益法院審理範圍明確、便
  於事實認定，即應以數案中「最先繫屬於法院之案件」為準，
  以「該案件」中之「首次」加重詐欺犯行與參與犯罪組織罪論
  以想像競合。縱該首次犯行非屬事實上之首次，亦因參與犯罪
  組織之繼續行為，已為該案中之首次犯行所包攝，該參與犯罪
  組織行為之評價已獲滿足，自不再重複於他次詐欺犯行中再次
  論罪，俾免於過度評價及悖於一事不再理原則。至於「另案」
  起訴之他次加重詐欺犯行，縱屬事實上之首次犯行，仍需單獨
  論以加重詐欺罪，以彰顯刑法對不同被害人財產保護之完整性
  ，避免評價不足（最高法院109年台上字第3945號刑事判決意
  旨參照）。經查：
⒈本案為被告因參與本案詐騙集團擔任車手而繫屬於法院之首次
  案件，且如附表編號1所示詐欺告訴人吳洪○艷之犯行乃被告本
  案首次加重詐欺取財犯行，而被告如附表編號1所示提款行為
  ，不僅彰顯其詐欺犯罪之分工，且為掩飾、隱匿洗錢防制法特
  定犯罪所得之行為，是被告如事實欄一所犯之參與犯罪組織罪
  與如附表編號1所示之犯行，係以一行為同時觸犯組織犯罪條
  例第3條第1項後段之參與犯罪組織、刑法第339條之4第1項第2
  款三人以上共同詐欺取財罪及洗錢防制法第14條第1項之一般
  洗錢罪，為想像競合犯，應依刑法第55條規定，從一重論以刑
  法第339條之4第1項第2款之三人以上共同詐欺取財罪。
⒉被告如附表編號2至6所犯之各次刑法第339條之4第1項第2款之
  三人以上共同犯詐欺取財罪及洗錢防制法第14條第1項之一般
  洗錢罪，其間有實行行為局部同一之情形，均應依刑法第55條
  論以想像競合犯，各從一重即刑法第339條之4第1項第2款之三
  人以上共同詐欺取財罪處斷。
㈥再者，詐欺取財罪係為保護個人之財產法益而設，行為人罪數
  之計算，自應依遭詐騙之被害人人數計算。是被告上開各次所
  犯之刑法第339條之4第1項第2款之三人以上共同犯詐欺取財犯
  行部分，因被害人不同，且各罪於不詳本案詐欺集團成員施用
  詐術、各編號告訴人及被害人匯入款項之時間差距上可以分開
  ，是堪認被告犯意各別，行為互殊，且被害法益迥異，在刑法評
  價上各具獨立性，應予以分論併罰（共6罪）。
㈦按想像競合犯之處斷刑，本質上係刑之合併。其所謂從一重處
  斷，乃將想像競合犯組成之評價上數罪，合併為科刑一罪，其
  所對應之刑罰，亦合併其評價上數罪之數法定刑，而為一個處
  斷刑。易言之，想像競合犯侵害數法益者皆成立犯罪，論罪時
  必須輕、重罪併舉論述，同時宣告所犯各罪名，包括各罪有無
  加重、減免其刑之情形，亦應說明論列，量刑時併衡酌輕罪部
  分量刑事由，評價始為充足，然後依刑法第55條前段規定從一
  重處斷，非謂對於其餘各罪可置而不論。因此，法院決定處斷
  刑時，雖以其中最重罪名之法定刑，做為裁量之準據，惟於裁
  量其輕重時，仍應將輕罪合併評價在內（最高法院108年度台
  上字第4405號、第4408號刑事判決意旨參照）。復按洗錢防制
  法第16條第2項規定：「犯前2條之罪（即洗錢防制法第14條之
  一般洗錢罪、同條例第15條之特殊洗錢罪 ），在偵查或審判
  中自白者，減輕其刑。」被告於本院自白一般洗錢罪之犯行，
  業如前述，符合洗錢防制法第16條第2項規定，減輕其刑規定
  ，自應於量刑時併予衡酌。
㈧辯護人固於本院審理時請求依刑法第59條規定酌減其刑（見本
  院卷第167頁），然按犯罪之情狀顯可憫恕，認科以最低度刑
  仍嫌過重者，得酌量減輕其刑，刑法第59條固有明文。該條文
  立法說明指出：該條所謂「犯罪之情狀可憫恕」，本係指審酌
  刑法第57條各款所列事項以及其他一切與犯罪有關之情狀之結
  果，認其犯罪足堪憫恕者而言。依實務上見解，必在客觀上顯
  然足以引起一般同情，認為縱予宣告法定最低度刑猶嫌過重者
  ，始有其適用（最高法院38年台上字第16號、45年台上字第11
  65號、51年台上字第899號判例參照）。為防止酌減其刑之濫
  用，自應嚴定其適用之要件，以免法定刑形同虛設，破壞罪刑
  法定之原則，乃增列文字，將此適用條件予以明文化等語，此
  有該條之立法說明可參。查被告所涉三人以上共同詐欺取財罪
  ，其法定刑為1年以上7年以下有期徒刑，參酌被告涉案情節、
  如附表所示告訴人、被害人所受損害非輕，尚難認有量處法定
  最低度刑猶嫌過重之情，其刑度與被告本案犯行相較，並無情
  輕法重之情狀，核與刑法第59條之要件有所不符。是辯護人主
  張依刑法第59條規定減輕其刑，尚非可採。　　
四、撤銷改判之理由　
㈠原審審理後認為被告犯行均事證明確，予以論罪科刑，固非無 
  見。惟按刑罰之量定，固屬法院自由裁量之職權行使，惟刑事
  審判之量刑，旨在實現刑罰權之分配的正義，故法院對科刑判
  決之被告量刑，應符合罪刑相當原則，使罰當其罪，此所以刑
  法第57條明定科刑時應審酌一切情狀，尤應注意該條所列各款
  情形，以為科刑輕重之標準（最高法院95年度台上字第1779號
  判決意旨參照）；再法院對於被告之量刑，亦應受比例原則與
  平等原則等一般法律原則之支配，以期達成客觀上之適當性、
  相當性與必要性之價值要求；又行為人犯後悔悟之程度，是否
  力謀恢復原狀或與被害人達成和解，及其後是否能確實履行和
  解條件，以彌補被害人之損害，均攸關於法院判決量刑之審酌
  ，且基於「修復式司法」理念，國家亦有責權衡被告接受國家
  刑罰權執行之法益與確保被害人損害彌補之法益，務必使二者
  間在法理上力求衡平。查被告於原審否認犯罪且未賠償告訴人
  、被害人，惟其後上訴於本院審理時坦承認罪，並表達欲與本
  案告訴人、被害人達成調解之意，經本院徵詢各告訴人、被害
  人意願後，被告嗣在本院民事庭與告訴人林○蘭、吳洪○艷進行
  調解，因告訴人林○蘭已另案受償而撤回本件調解聲請，被告
  與告訴人吳洪○艷則達成調解，被告現依調解條件按月履行中
  ，有本院民事庭調解程序筆錄（見本院卷第113至114頁）、調
  解筆錄（見本院卷第115至116頁）、存摺內頁交易明細（見本
  院卷第129、131、183、185、187、189頁）等附卷可稽，原審
  未及審酌被告坦承犯罪、與告訴人吳洪○艷達成調解並有實質
  彌補告訴人吳洪○艷損害之具體表現之情，原審就此與被告犯
  罪後態度之科刑輕重有關之事項未及審酌，量刑基礎已與本院
  審酌科刑之情狀有所不同，原審就被告所為量刑難謂允當。被
  告提起上訴認罪請求從輕量刑，為有理由，自應由本院將原判
  決予以撤銷改判。
㈡爰以行為人之責任為基礎，審酌被告前無刑事犯罪前科紀錄，
  素行良好，行為時正屬青壯，知悉目前社會詐欺犯罪猖獗，民
  眾因詐欺犯罪所生損害甚鉅，基於不確定故意，貿然參與提供
  帳戶及提領款項，助長詐欺風氣，侵害告訴人、被害人之財產
  法益，造成告訴人、被害人分別蒙受如附表所示損失，並使不
  法所得之金流層轉，難以追蹤最後去向及所在，所為固值非難
  ，然被告擔任提供帳戶及提領款項之車手，相較於實施詐騙之
  共犯而言，並非核心成員角色，於本院審理時坦承犯行，洗錢
  犯行部分符合洗錢防制法第16條第2項減刑要件，迭於本院準
  備程序、審理程序表達賠償告訴人、被害人之意，除告訴人林
  ○蘭因已另案受償而撤回本件調解聲請外，被告已與告訴人吳
  洪○艷達成調解，現依調解條件按月履行中，有本院民事庭調
  解程序筆錄（見本院卷第113至114頁）、調解筆錄（見本院卷
  第115至116頁）、存摺內頁交易明細（見本院卷第129、131、
  183、185、187、189頁）等附卷可稽，堪認有實質彌補告訴人
  損害之具體表現，兼衡被告犯罪之動機、目的、手段、本案之
  分工及參與情節、高中肄業之教育程度、家庭經濟狀況勉持（
  見偵字第21090號卷第13頁）、在工廠工作，每月薪水2萬5千
  元上下、其需幫忙家裡負擔房租、水電、其孩子由前夫扶養（
  見原審110年度原金訴卷第142頁)、自陳家中有自閉症之弟要
  照顧（見本院卷第167頁）之生活狀況等一切情狀，分別量處
  如附表「主文欄」欄所示之刑；並審酌被告6次犯行之時間相
  近，犯罪目的、手段相當，並係侵害同一種類之法益，責任非
  難之重複程度較高，綜合斟酌被告6次犯罪行為之不法與罪責
  程度、彼此之關聯性、數罪對法益侵害之加重效應等情，並衡
  以各罪宣告刑總和上限及各刑中最長期者，進而為整體非難評
  價，定其應執行刑如主文第2項所示。
㈢按犯第1項之罪者，應於刑之執行前，令入勞動場所，強制工作
  ，其期間為3年，組織犯罪防制條例第3條第3項固定有明文，
  惟106年4月19日修正公布之組織犯罪防制條例第3條第3項規定
  ：「犯第1項之罪者，應於刑之執行前，令入勞動場所，強制
  工作，其期間為3年。」（嗣107年1月3日修正公布第3條，但
  本項並未修正）就受處分人之人身自由所為限制，違反憲法比
  例原則及憲法明顯區隔原則之要求，與憲法第8條保障人身自
  由之意旨不符，應自本解釋公布之日起失其效力，業經司法院
  大法官釋字第812號解釋在案。則就參與犯罪組織者，得於刑
  之執行前，令入勞動場所，強制工作之規定，既經司法院大法
  官認定違憲，且自解釋公布之日起失其效力，本案自無從對被
  告宣告強制工作，附此敘明。
㈣按犯洗錢防制法第14條之罪，其所移轉、變更、掩飾、隱匿、
  收受、取得、持有、使用之財物或財產上利益，沒收之，洗錢
  防制法第18條第1 項前段定有明文。關於犯罪行為人犯洗錢防
  制法第14條之罪，其所掩飾、隱匿之財物本身僅為洗錢之標的
  ，難認係供洗錢所用之物，故洗錢行為之標的除非屬於前置犯
  罪之不法所得，而得於前置犯罪中予以沒收者外，既非本案洗
  錢犯罪之工具及產物，亦非洗錢犯罪所得，尤非違禁物，尚無
  從依刑法沒收規定予以宣告沒收，自應依上開第18條第1項前
  段規定予以宣告沒收。且此規定係採義務沒收主義，祇要合於
  前述規定，法院即應為相關沒收之諭知，然該洗錢行為之標的
  是否限於行為人者始得宣告沒收，法無明文，是從有利於被告
  之認定，倘法條並未規定「不問屬於犯罪行為人與否均沒收」
  時，自仍以屬於被告所有者為限，始應予沒收。查被告上繳至
  本案詐欺集團之贓款，為洗錢之標的，既非被告所有，被告亦
  無事實上之處分權限，依據上開說明，自無從依洗錢防制法第
  18條第1項前段規定宣告沒收或追徵；而被告陳稱其為本案犯
  行未取得任何報酬（見本院卷第180頁），遍查卷內亦無證據
  可資證明被告確實因本件犯行業已取得報酬，依罪證有疑利於
  被告之原則，難認被告本案犯行已獲有任何犯罪所得，爰無庸
  就犯罪利得宣告沒收。又被告所有如附表編號1、4、6所示帳
  戶存摺及提款卡，雖均係供犯本案所用之物，然均未扣案，是
  否仍存尚有未明，且上開物品單獨存在不具刑法上之非難性，
  倘予追徵，除另使刑事執行程序開啟之外，對於被告犯罪行為
  之不法、罪責評價並無影響，復就沒收制度所欲達成之社會防
  衛目的亦無任何助益，欠缺刑法上重要性，是上開物品均無沒
  收或追徵之必要，爰依刑法第38條之2第2項規定，均不予宣告
  沒收。
五、緩刑
　按刑法第74條第1項規定：「受2年以下有期徒刑、拘役或罰金
  之宣告，而有下列情形之一，認以暫不執行為適當者，得宣告
  2年以上5年以下之緩刑，其期間自裁判確定之日起算：一、未
  曾因故意犯罪受有期徒刑以上刑之宣告者。二、前因故意犯罪
  受有期徒刑以上刑之宣告，執行完畢或赦免後，5年以內未曾
  因故意犯罪受有期徒刑以上刑之宣告者」。其刑事政策上之目
  的，除為避免短期自由刑之弊害，使不至於在監獄內感染或加
  深犯罪之惡習，甚至因此失去職業、家庭而滋生社會問題，並
  有促使行為人能引為警惕，期使自新悔悟，而收預防再犯之效
  。次按法院對於具備緩刑條件之刑事被告，認為以暫不執行刑
  罰為適當者，得宣告緩刑，為刑法第74條所明定，至於暫不執
  行刑罰之是否適當，則由法院就被告有無再犯之虞，及能否由
  於刑罰之宣告而策其自新等一切情形，依其裁量定之。又行為
  經法院評價為不法之犯罪行為，且為刑罰科處之宣告後，究應
  否加以執行，乃刑罰如何實現之問題。依現代刑法之觀念，在
  刑罰制裁之實現上，宜採取多元而有彈性之因應方式，對於有
  改善可能者，其刑罰執行與否，則應視刑罰對於行為人之作用
  而定。倘認有以監禁或治療謀求改善之必要，固須依其應受威
  嚇與矯治之程度，而分別施以不同之改善措施（入監服刑或在
  矯治機關接受治療）；反之，如認行為人對於社會規範之認知
  並無重大偏離，行為控制能力亦無異常，僅因初犯或過失犯罪
  ，刑罰對其效用不大，祇須為刑罰宣示之警示作用，即為已足
  ，此時即非不得緩其刑之執行，並藉違反緩刑規定將入監執行
  之心理強制作用，謀求行為人自發性之改善更新。查被告前未
  曾因故意犯罪受有期徒刑以上刑之宣告，此有本院被告前案紀
  錄表在卷可稽（見本院卷第31至32頁），審酌被告行為時年紀
  尚輕，其因急於求職，一時失慮基於不確定故意致罹刑典，涉
  案時間非長，已於本院審理時坦承犯行，並與告訴人吳洪○艷
  達成調解並按月賠償中，自陳在工廠工作，每月薪水2萬5千元
  上下、其需幫忙家裡負擔房租、水電、其孩子由前夫扶養（見
  原審110年度原金訴卷第142頁)、自陳家中有自閉症之弟要照
  顧（見本院卷第167頁）之生活狀況，綜合評估被告之素行、
  行為之動機、目的、手段、涉案時間、年齡、教育程度、經濟
  狀況、家庭生活狀況、於本院審理時仍表示有意願以被害人受
  騙金額打7折並分期賠償告訴人、被害人（見本院卷第180頁)
  等情，被告經本案之偵審程序及科刑教訓，當知警惕而無再犯
  之虞，若輔以相當之緩刑條件，當更可促使被告謹記並以具體
  表現實質彌補本案告訴人、被害人所受損失，衡酌各情，認被
  告所受本件刑之宣告，以暫不執行為適當，爰依刑法第74條第
  1項第1款之規定，宣告緩刑5年，以啟自新，併依刑法第74條
  第2項第3款規定，諭知被告應依附件所示內容向告訴人、被害
  人支付損害賠償，倘被告不履行，且情節重大，足認原宣告之
  緩刑難收其預期效果，而有執行刑罰之必要者，依刑法第75條
  之1第1項第4款規定，得撤銷其緩刑宣告，併此說明。另上開
  命被告應依附件所示內容向告訴人、被害人支付損害賠償，依
  法得為民事強制執行名義，惟其性質與另循民事訴訟途徑所取
  得之執行名義，債權性質應屬同一，得於其取得民事執行名義
  相同債權金額內，擇一執行名義行使，而被告如依期給付如附
  件所示金額款項，亦得於同一金額內，同時發生清償之效果，
  併此說明。　　
據上論斷，應依刑事訴訟法第369條第1項前段、第364條、第299
條第1項前段，組織犯罪防制條例第3條第1項後段，洗錢防制法
第2條第2款、第14條第1項，刑法第11條前段、第28條、第339條
之4第1項第2款、第55條、第51條第5款、第38條之2第2項、第74
條第1項第1款、第2項第3款，刑法施行法第1條之1第1項，判決
如主文。
本案經檢察官盧奕勳提起公訴，檢察官林郁芬移送併案審理，檢
察官謝宗甫到庭執行職務。
中　　華　　民　　國　　111 　年　　5 　　月　　31　　日
                  刑事第十八庭  審判長法  官  何俏美
                                      法  官  陳海寧
                                      法  官  葉乃瑋
以上正本證明與原本無異。
如不服本判決，應於收受送達後20日內向本院提出上訴書狀，其
未敘述上訴之理由者並得於提起上訴後20日內向本院補提理由書
（均須按他造當事人之人數附繕本）「切勿逕送上級法院」。
                                      書記官  程欣怡
中　　華　　民　　國　　111 　年　　5 　　月　　31　　日
附錄：本案論罪科刑法條全文
組織犯罪防制條例第3條
發起、主持、操縱或指揮犯罪組織者，處 3 年以上 10 年以下
有期徒刑，得併科新臺幣 1 億元以下罰金；參與者，處 6 月以
上 5 年以下有期徒刑，得併科新臺幣 1 千萬元以下罰金。但參
與情節輕微者，得減輕或免除其刑。
具公務員或經選舉產生之公職人員之身分，犯前項之罪者，加重
其刑至二分之一。
犯第 1 項之罪者，應於刑之執行前，令入勞動場所，強制工作
，其期間為 3 年。
前項之強制工作，準用刑法第 90 條第 2 項但書、第 3 項及第
98 條第 2 項、第 3 項規定。
以言語、舉動、文字或其他方法，明示或暗示其為犯罪組織之成
員，或與犯罪組織或其成員有關聯，而要求他人為下列行為之一
者，處 3 年以下有期徒刑，得併科新臺幣 3 百萬元以下罰金：
一、出售財產、商業組織之出資或股份或放棄經營權。
二、配合辦理都市更新重建之處理程序。
三、購買商品或支付勞務報酬。四、履行債務或接受債務協商之
    內容。前項犯罪組織，不以現存者為必要。以第 5 項之行
    為，使人行無義務之事或妨害其行使權利者，亦同。第 5 
    項、第 7 項之未遂犯罰之。洗錢防制法第14條有第二條各
    款所列洗錢行為者，處 7 年以下有期徒刑，併科新臺幣 5 
    百萬元以下罰金。前項之未遂犯罰之。前二項情形，不得科
    以超過其特定犯罪所定最重本刑之刑。
中華民國刑法第339條之4
犯第339 條詐欺罪而有下列情形之一者，處1 年以上7 年以下有
期徒刑期，得併科1 百萬元以下罰金：
一、冒用政府機關或公務員名義犯之。
二、三人以上共同犯之。
三、以廣播電視、電子通訊、網際網路或其他媒體等傳播工具，
    對公眾散布而犯之。前項之未遂犯罰之。
中華民國刑法第339 條
意圖為自己或第三人不法之所有，以詐術使人將本人或第三人之
物交付者，處5 年以下有期徒刑、拘役或科或併科50萬元以下罰
金。
以前項方法得財產上不法之利益或使第三人得之者，亦同。
前二項之未遂犯罰之。
洗錢防制法第14 條
有第二條各款所列洗錢行為者，處7年以下有期徒刑，併科新臺
幣5百萬元以下罰金。
前項之未遂犯罰之。
前二項情形，不得科以超過其特定犯罪所定最重本刑之刑。
洗錢防制法第2 條
本法所稱洗錢，指下列行為：
一、意圖掩飾或隱匿特定犯罪所得來源，或使他人逃避刑事追訴
    ，而移轉或變更特定犯罪所得。
二、掩飾或隱匿特定犯罪所得之本質、來源、去向、所在、所有
    權、處分權或其他權益者。
三、收受、持有或使用他人之特定犯罪所得。　　
　　　　
附件：
一、被告宗筱筑應給付告訴人吳洪○艷新臺幣（下同）貳拾肆萬
    元，給付方式如下：自民國111年1月10日起，每月1期，按
    月於每月10日前給付告訴人吳洪○艷新臺幣伍仟元（匯款至
    告訴人吳洪○艷指定之第一銀行新營分行帳戶，帳號：000-0
    0-000 000帳戶），至全部清償完畢為止，如有一期不按時
    履行，視為全部到期。
二、被告宗筱筑應於本件判決確定後參年內給付被害人王許○女
    新臺幣壹萬捌仟元。　　
三、被告宗筱筑應於本件判決確定後肆年內給付告訴人陳○洋新
    臺幣拾貳萬陸仟元。　　
四、被告宗筱筑應於本件判決確定後參年內給付告訴人朱○石新
    臺幣壹萬貳仟元。
五、被告宗筱筑應於本件判決確定後肆年內給付告訴人張○梅新
    臺幣陸萬元。　　　　
附表
編號 被害人 詐欺金額新臺幣（下同） 詐欺方式 匯款時間 匯款帳戶 被告宗筱筑提領之金額及地點 主文 1 吳洪○艷（提出告訴） 38萬8,000元 於108年5月29日15時58分許，撥打電話予告訴人吳洪○艷，佯稱係其友人「林○珍」，因急需用錢而要求告訴人吳洪○艷匯款至指定帳戶。 108年7 月3 日14時10分許 被告宗筱筑所申辦之玉山銀行000-0000000000000號帳戶（下稱玉山帳戶） ①108 年7 月3 日15時4 分許，在桃園市○○區○○路000 號「玉山銀行中壢分行」臨櫃提領28萬元。 ②108 年7 月3 日15時13分許、同日15時15分許、同日15時16分許、同日15時17分許，在桃園市○○區○○路000 號「玉山銀行中壢分行」ATM 機臺分別提領3 萬元、3 萬元、3 萬元、1 萬8,000 元。 宗筱筑犯三人以上共同詐欺取財罪，處有期徒刑壹年壹月。 2 林○蘭（提出告訴） 3 萬元 於108 年7 月4 日11時許，先以A 門號撥打電話予告訴人林○蘭，佯稱係其侄媳婦「○香」，因臨時需要金錢欲向其借款，並再以B 門號發送簡訊告知匯款帳戶。 108 年7 月4 日13時38分許 玉山帳戶 108 年7 月4 日14時17分許、同日14時18分許（2 筆）分別提領2 萬元、2 萬元、2 萬元。（連同附表一編號3 所詐得款項一併提領） 宗筱筑犯三人以上共同詐欺取財罪，處有期徒刑壹年。 3 王許○女 3 萬元 於108 年7 月1 日18時4 分許，撥打電話予被害人王許○女，佯稱係其友人「徐○枝」，因急需用錢欲向其借款。 108 年7 月4 日13時54分許 玉山帳戶 參附表一編號2 此部分說明。 宗筱筑犯三人以上共同詐欺取財罪，處有期徒刑壹年。 4 陳○洋（提出告訴） 21萬元 於108 年7 月4 日14時19分許前某時，撥打電話予告訴人陳○洋，佯稱係其親友欲借款。( 起訴書誤載為同月5 日，應予更正） 108 年7 月4 日14時19分許（起訴書誤載為同月5 日， 應予更正） 被告宗筱筑所申辦之華南商業銀行000-000000000000號帳戶（下稱華南帳戶） ①108 年7 月4 日15時32分許，在桃園市○○區○○路000 號「華南銀行壢昌分行」臨櫃提領14萬元。 ②108 年7 月4 日15時52分許（2 筆）、同日15時53分許、同日15時54分許，在桃園市○○區○○路000 號「臺灣銀行中壢分行」ATM 機臺分別提領2 萬元、2 萬元、2 萬元、1 萬元。 宗筱筑犯三人以上共同詐欺取財罪，處有期徒刑壹年壹月。 5 朱○石（提出告訴） 2 萬元 於108 年7 月4 日撥打電話予告訴人朱○石之友人廖○菊，佯稱係廖○菊與告訴人朱○石之共同友人「陳太太」，因「陳太太」之友人急需用錢欲借款。 108 年7 月5 日13時許 華南帳戶 108 年7 月5 日13時55分許，在桃園市○○區○○路00號「全家超商中壢新美店」ATM 機臺提領2 萬元。 宗筱筑犯三人以上共同詐欺取財罪，處有期徒刑壹年。 6 張○梅（提出告訴） 10萬元 於108 年7 月4 日13時13分許撥打電話予告訴人張○梅，佯稱係其友人「段○蓁」，因急需用錢欲向其借款。 108 年7 月4 日13時11分許 被告宗筱筑所申辦之中華郵政股份有限公司帳號000-00000000000000號帳戶 108 年7 月4 日13時51分許、同日13時55分許，在桃園市○○區○○路00號「中壢建國郵局」ATM機臺分別提領6萬元、4萬元。 宗筱筑犯三人以上共同詐欺取財罪，處有期徒刑壹年。